【裁判字號】    99,台上,6318
【裁判日期】    991014
【裁判案由】    違反毒品危害防制條例
【裁判全文】
最高法院刑事判決            九十九年度台上字第六三一八號
上  訴  人  王秋蓮
            張柏偉
共      同
選任辯護人  陳淑香律師
上  訴  人  蔡奇謀
選任辯護人  彭冀湘律師
上  訴  人  林群茂
選任辯護人  張智學律師
上  訴  人  陳芝安
選任辯護人  林琦勝律師
上  訴  人  黃美玉
選任辯護人  嚴庚辰律師
上列上訴人等因違反毒品危害防制條例案件，不服台灣高等法院
台南分院中華民國九十九年八月三日第二審判決（九十八年度上
訴字第一０一一號，起訴案號：台灣雲林地方法院檢察署九十七
年度偵字第五三五七、六三０五、六三０六、六三三八、六三四
六號，九十八年度偵字第一一八、六三六號），提起上訴，本院
判決如下：
    主  文
上訴駁回。
    理  由
按刑事訴訟法第三百七十七條規定，上訴於第三審法院，非以判
決違背法令為理由，不得為之。是提起第三審上訴，應以原判決
違背法令為理由，係屬法定要件。如果上訴理由書狀並未依據卷
內訴訟資料，具體指摘原判決不適用何種法則或如何適用不當，
或所指摘原判決違法情事，顯與法律規定得為第三審上訴理由之
違法情形，不相適合時，均應認其上訴為違背法律上之程式，予
以駁回。本件原審經審理結果，認為上訴人王秋蓮、蔡奇謀、林
群茂、陳芝安、黃美玉與張柏偉之違反毒品危害防制條例犯行，
均罪證明確，第一審判決經比較毒品危害防制條例之新舊規定後
，依修正前該條例第四條第一項之規定，分別論處王秋蓮、蔡奇
謀、林群茂、黃美玉與張柏偉如原判決附表一所示販賣（共同販
賣）第一級毒品罪，計王秋蓮、林群茂各三罪刑，蔡奇謀十罪刑
，黃美玉五罪刑，張柏偉十四罪刑；另依修正後同法條之規定，
論處陳芝安如該附表一所示販賣（共同販賣）第一級毒品罪，計
九罪刑（以上除王秋蓮、黃美玉外，均為累犯），並均為相關從
刑之諭知及依數罪併罰之例，分別定渠等應執行之刑。皆已詳敘
其調查、取捨證據之結果及憑以認定上訴人等六人犯罪事實之心
證理由。並就渠等否認之供詞及其所辯各語認非可採，予以論述
。就形式上觀察，原判決要無採證認事違背經驗法則、論理法則
或理由不備等違背法令之情形。原判決於理由內就王秋蓮販賣海
洛因予蔡慶平、陳芝安部分，係依憑蔡慶平於偵查、第一審及陳
芝安於第一審所為供證，而所證內容並有渠二人與王秋蓮如原判
決附表二編號至、編號所示監聽譯文，其譯文內容且為王
秋蓮不爭執，乃資以認定王秋蓮確有該部分犯行。並就上開電話
通聯譯文內容，說明陳芝安關於向王秋蓮購買海洛因之供證，應
屬實情。及據以對王秋蓮所為渠係代蔡慶平購買海洛因之辯詞，
說明指駁、不採之理由，要無判決理由不備之違法。且原判決就
上訴人等六人所犯本件販賣第一級毒品罪，已以其等責任為基礎
，說明依刑法第五十七條各款規定為審酌量刑之理由甚詳，依該
條規定，其審酌量刑之情狀可多達十款，縱王秋蓮本件販賣海洛
因之次數，較之黃美玉為少，然渠前已有施用毒品前案紀錄，雖
尚不構成累犯，仍足為其素行良窳之參考，而黃美玉則未有前科
紀錄，且本身罹有惡性腫瘤，原判決因之審酌結果，就渠二人分
別量處不同之刑度，尚不能認有何違背比例原則可言。毒品危害
防制條例於民國九十八年五月二十日經修正公布，其中第十七條
增訂第二項規定「犯第四條至第八條之罪於偵查及審判中均自白
犯行者，減輕其刑」。依此，涉犯該法第四條販賣第一級毒品罪
，須於偵查及審判中均自白犯行者，始有該條項減輕其刑規定之
適用。張柏偉於原審雖坦認本件販賣海洛因犯行，然於偵查中則
否認所犯，原判決因之認渠無上開修正規定之適用，要無判決不
適用法則之違誤。王秋蓮、張柏偉二人與渠等之選任辯護人於原
審準備程序對於原判決附表二所示渠二人之行動電話監聽通聯譯
文，均表示同意作為證據，對其譯文內容之真正，且不爭執，有
該筆錄可按。則原判決於理由內說明蔡慶平、陳芝安警詢之陳述
，對王秋蓮而言，屬審判外之言詞陳述，既經王秋蓮明示不同意
採為證據，依刑事訴訟法第一百五十九條第一項規定，應不具證
據能力外，其他審判外之供述證據業經王秋蓮、張柏偉等原審共
同被告及其等選任辯護人同意作為證據，經審酌其作成情況，並
無非法或不當取證情形，且與本案待證事項有相當關聯性，並經
原審於審判期日經合法調查、辯論，因認其符合刑事訴訟法第一
百五十九條之五第一項規定，應具有證據能力。則原判決以王秋
蓮、張柏偉如原判決附表二所示電話監聽通聯譯文，具有證據能
力，而採為渠等犯罪之論據，要無理由不備之違誤。依原判決附
表二編號40，黃美玉與楊清松之電話通聯譯文內容，楊某雖稱「
你們是真的都在賣糖嗎？」然此係楊清松嫌黃美玉出售之海洛因
品質不佳，效果不好而言，實際仍有海洛因反應等情，已經楊清
松於原審審理時到庭結證屬實。原判決於理由內並已依據楊清松
、李瀛文之供證及黃女與該二人相關之電話通聯譯文，說明黃美
玉確有販賣海洛因予楊清松、李瀛文之心證理由甚詳，復就所稱
伊不知販賣之物係屬海洛因之辯詞，予以指駁，要無判決適用法
則不當之違法。是王秋蓮、黃美玉、張柏偉分別以上情指摘原判
決違背法令，核與法律規定得為第三審上訴理由之違法情形，不
相適合。而渠等其餘上訴意旨，以及林群茂上訴意旨指0000
000000號行動電話於案發時，係案外人許坤寶在使用，依
該電話與曾煥昇之電話通聯，並未有交易毒品之具體內容、且僅
係短暫之交談，而李瀛文祇係一臨時工，每日收入僅近新台幣（
下同）一千元，如何有能力一日購買四千元海洛因？依楊清松所
供，竟有一日四次海洛因交易，顯違常情，上開0000000
000號行動電話並未查獲，檢警又未在其住處查獲販賣毒品之
相關證物，原判決僅以曾煥昇、楊清松、李瀛文有瑕疵之供證，
既無補強證據，即為對渠不利之認定，有違無罪推定原則。另陳
芝安上訴意旨以其於警詢、偵查中已供出毒品來源為同案被告王
秋蓮，原判決未依九十八年五月二十日修正公布毒品危害防制條
例第十七條第一項規定，減輕其刑，復未於判決內說明其理由，
顯屬違法。而蔡奇謀上訴意旨則以渠雖有向蔡宗修、吳福居、蔡
坤成收取金錢及交付毒品之事實，但渠確係向他人取得毒品後，
再轉交上開三人，渠是否從中牟利，並無證據證明，況渠與該三
人一起施用毒品，而代為購買，亦屬常情，原判決就有利部分未
予詳查，所採證據與認定事實不符，顯然違反經驗與論理法則各
云云。則分別係就屬原審採證認事職權之行使及原判決已說明事
項，徒憑己見，任意指摘，或仍為單純事實之爭執，均不能認係
適法之第三審上訴理由。依上開說明，上訴人等六人之上訴均違
背法律上程式，俱應予駁回。
據上論結，應依刑事訴訟法第三百九十五條前段，判決如主文。
中    華    民    國  九十九  年    十    月   十四   日
                      最高法院刑事第十二庭
                          審判長法官  黃  一  鑫  
                                法官  張  春  福  
                                法官  林  勤  純  
                                法官  陳  國  文  
                                法官  宋  明  中  
本件正本證明與原本無異
                                      書  記  官  
中    華    民    國  九十九  年    十    月  二十六  日
                                                       s

司法院資訊處製作；財團法人民間司法改革基金會備份。
